---
title: "EFECTO DEL ÁCIDO GIBERÉLICO EN LA GERMINACIÓN DE SEMILLAS DE TRES GENOTIPOS NATIVOS DE ARÁNDANO DEL GÉNERO Vaccinium."
author: "Rivera Y_Colunche JJ_Huaman M_ Vasquez E_Maicelo M_Villla J"
format: html
---

#pasos para analisis de datos

1.creacion de mi diseño experimental-modelo estadistico
2.coleccion de dtos
3.importar y verificar los factores
4.analisis de varianza
5.comparacion de medias
6.Graficos # librerias

# librerias 
```{r}
library(tidyverse)
library(googlesheets4)
library(lme4)
library(emmeans)
```

# Cargar base de datos 

https://docs.google.com/spreadsheets/d/1o4mtAkI1lBgoUzqDT-e7cIhIwh_K5m6CoxAx0ETvwXU/edit?gid=1955940309#gid=1955940309

```{r}
url <- "https://docs.google.com/spreadsheets/d/1o4mtAkI1lBgoUzqDT-e7cIhIwh_K5m6CoxAx0ETvwXU/edit?gid=0#gid=0"

gs <- url %>%
  as_sheets_id()

fb <- gs %>% 
  range_read("fb") %>% 
  mutate(across(1:block, ~as.factor(.)))

str(fb)




```

# Modelo estadistico 
$$  AG3_{germination} = \mu + block + genotype + AG3 + genotype*AG3 + e  $$


# Análisis de Varianza

```{r}
md <- lmer(formula = germination ~ 0 + (1|block) + genotype*AG3
           , data = fb)
anova(md)

library(car)
Anova(md)
```


# CON Chat Gpt
## cargar librerias

```{r}
library(emmeans)
library(multcomp)
library(multcompView)
library(ggplot2)

```

## Comparación de medias con letras (genotype*AG3)

```{r}
# Medias marginales de la interacción
em_int <- emmeans(md, ~ genotype * AG3)

# Letras de significancia (Tukey)
cld_int <- cld(em_int,
               Letters = letters,
               adjust = "tukey") %>%
  arrange(genotype, AG3)

cld_int

```

## Gráfico de barras con letras y error bars

```{r}
ggplot(cld_int, aes(x = genotype,
                    y = emmean,
                    fill = AG3)) +
  geom_col(position = position_dodge(width = 0.8)) +
  geom_errorbar(aes(ymin = lower.CL, ymax = upper.CL),
                width = 0.2,
                position = position_dodge(width = 0.8)) +
  geom_text(aes(label = .group),
            position = position_dodge(width = 0.8),
            vjust = -0.8,
            size = 4) +
  labs(title = "Comparación de medias: Genotype × AG3",
       x = "Genotipos",
       y = "Promedio de Germinación (%)",
       fill = "Dosis de AG3 (ppm)") +
  theme_minimal(base_size = 14) 

```





























